臺灣高等法院臺中分院刑事裁定　
111年度毒抗字第1084號
抗  告  人 
即  被  告    陳志忠


上列抗告人因聲請強制戒治案件，對於本院111年度毒抗字第487
號中華民國111年5月25日確定裁定（原審案號：臺灣南投地方法
院111年度毒聲字第120號；聲請案號：臺灣南投地方檢察署111
年度聲戒字第17號、111年度毒偵緝字第26號)，聲請重新審理，
經本院裁定重新審理後，更為裁定如下：
    主  文
原裁定撤銷。
檢察官之聲請駁回。
    理  由
一、原裁定意旨略以：抗告人即被告甲○○（下稱被告）前因施用
    第二級毒品犯行，經臺灣南投地方法院（下稱南投地院）以
    110年度毒聲字第382號裁定執行觀察、勒戒，於民國111年3
    月2日入法務部矯正署南投看守所附設勒戒處所（下稱南投
    勒戒所）施以觀察、勒戒，並於111年3月4日入法務部矯正
    署雲林看守所附設勒戒處所（下稱雲林勒戒所）繼續執行觀
    察、勒戒後，經法務部矯正署雲林看守所（下稱雲林看守所
    ）陳報，認有繼續施用毒品之傾向等情，有臺灣高等法院被
    告前案紀錄表、臺灣南投地方檢察署檢察官觀察勒戒處分執
    行指揮書、雲林看守所111年4月6日雲所衛字第11140000650
    號函檢附之有無繼續施用毒品傾向證明書、有無繼續施用毒
    品傾向評估標準紀錄表附卷可稽，本件檢察官聲請對被告施
    以強制戒治，核無不合，應予准許等語。
二、抗告意旨略以：
　㈠被告雖曾於90年間經法院裁定觀察、勒戒，但距今已21年，
    縱使期間犯下他案而執行完畢，所受之處罰效亦應依時空經
    過而消滅，且毒品危害防制條例有於109年間修法，即不應
    以修法前之前科，作為判斷是否有強制戒治之主要依據，此
    有違一事不二罰、不溯及既往、罪疑唯有利被告等原則。
　㈡被告於觀察、勒戒期間，母親有至南投勒戒所接見被告1次，
    因母親年事已高，被告告知不用再到雲林勒戒所接見，以免
    舟車勞頓，殊不知此卻使被告在「家庭支持度」方面的分數
    被扣分，實不合乎情理。
　㈢勒戒或戒治機關之設立，目的在免除監獄人滿為患，避免增
    加國家負擔，於醫學觀點，施用毒品者屬「戒癮治療之病人
    」而非精神病患，無長期限制人身自由之必要。被告於勒戒
    期間表現良好，並無違規之情形，請求重新裁定，給予被告
    機會，早日返鄉陪伴家人等語。
三、觀察、勒戒後，檢察官或少年法院（地方法院少年法庭）依
    據勒戒處所之陳報，認受觀察、勒戒人有繼續施用毒品傾向
    者，檢察官應聲請法院裁定或由少年法院（地方法院少年法
    庭）裁定令入戒治處所強制戒治，其期間為6個月以上，至
    無繼續強制戒治之必要為止，但最長不得逾1年。依前項規
    定為觀察、勒戒或強制戒治執行完畢釋放後，3年後再犯第
　　10條之罪者，適用前2項之規定，毒品危害防制條例第20條
    第2項、第3項定有明文。次按有無繼續施用毒品傾向之評估
    標準，並非完全以受勒戒人勒戒後之結果為準，勒戒前之各
    種情況，仍應作為評估之依據。依勒戒處所評分說明手冊規
    定，係以前科紀錄與行為表現、臨床評估、社會穩定度，3
    項合併計算分數，每一大項皆有靜態因子與動態因子。而關
    於有無繼續施用毒品傾向之評估標準，法務部因應毒品危害
    防制條例之修正及109年11月18日最高法院刑事大法庭109年
    度台抗大字第3826號裁定意旨，業於110年3月26日以法矯字
    第11006001760號函修正頒布「有無繼續施用毒品傾向評估
    標準紀錄表」、「有無繼續施用毒品傾向評估標準評分說明
    手冊」，上開評分說明手冊載明判定之原則：「受觀察勒戒
    人入所後，經過2週時間的觀察、勒戒，由處所及醫療人員
    依據其各項紀錄、資料及觀察勒戒期間之行為表現，加以評
    分。在勒戒人入所4至6週後，可再做一次評估以做必要之評
    分修正。每一大項皆有靜態因子與動態因子。先以靜態因子
    分數評分，靜態因子分數總分在60分（含）以上為『有繼續
    施用毒品傾向』；60分以下，與動態因子分數相加，如果總
    分在60分（含）以上，為『有繼續施用毒品傾向』」。　
四、經查：
  ㈠被告因施用第二級毒品案件，經南投地院依檢察官之聲請，
    以110年度毒聲字第382號裁定送勒戒處所觀察、勒戒。而被
    告於觀察、勒戒期間，經評定前科紀錄與行為表現32分、臨
    床評估26分、社會穩定度5分；小計靜態因子52分、動態因
    子11分，總分63分，綜合判斷認定被告有繼續施用毒品傾向
    。檢察官乃聲請裁定令其入戒治處所施以強制戒治，經南投
    地院以111年度毒聲字第120號裁定令入戒治處所強制戒治，
    被告提起抗告，經本院111年度毒抗字第487號裁定抗告駁回
    而確定等情，業經本院依職權調閱上開本院抗告案件之全案
    卷證電子檔核閱屬實，此部分事實自堪認定。
　㈡被告於執行觀察、勒戒期間，經雲林勒戒所依據新修正施行
    之有無繼續施用毒品傾向評估標準說明手冊之評估結果：⒈
    前科紀錄與行為表現合計32分（毒品犯罪相關司法紀錄「5
    筆」以上限10分計、首次毒品犯罪年齡「21-30歲以下」計5
    分、其他犯罪相關紀錄「7筆」以上限10分計、入所時尿液
    毒品檢驗「一種毒品反應」計5分，上開4項靜態因子合計30
    分；所內行為表現「持續於所內抽菸」計2分，動態因子合
    計2分）；⒉臨床評估合計26分（多重毒品濫用「有，種類
　　Amphetamine〈安非他命〉、Heroin〈海洛因〉」計10分、合法
    物質濫用「有，種類：煙」計2分、使用方式「無注射使用
    」計0分、使用年數「超過1年」計10分，上開靜態因子合計
    22分；精神疾病共病「無」計0分、臨床綜合評估（含病識
    感、動機、態度、就醫意願）評定為「中度」計4分，上開2
    項動態因子合計4分）；⒊社會穩定度合計5分（工作「全職
    工作，廚師」計0分、家人藥物濫用「無」計0分，上開2項
    靜態因子計0分；入所後家人是否訪視為「無」計5分、出所
    後是否與家人同住為「是」計0分，上開2項動態因子合計5
    分），以上1至3部分之總分合計63分（靜態因子共計52分，
    動態因子共計11分），而綜合判斷為有繼續施用毒品傾向等
    情，有雲林勒戒所檢送被告之有無繼續施用毒品傾向評估標
    準紀錄表暨證明書在卷可憑（見本院111年度毒聲重字第280
    號卷第47至51頁）。
　㈢惟被告不服本院111年度毒抗字第487號確定裁定，聲請重新
    審理，主張其在社會穩定度方面，其中提及「入所後家人是
    否訪視」為「有」，應計0分。經本院依職權向法務部矯正
    署南投看守所函詢：關於被告於觀察勒戒期間家人有無訪視
    乙事，該所於111年11月10日以投所戒字第11100032810號函
    、接見明細表函覆（見本院111年度毒聲重字第280號卷第77
    至79頁），而由上開函詢結果可知：該所觀察勒戒收容人甲
    ○○之母親曾於111年3月3日至該所接見被告。是以，被告上
    開評估標準紀錄表關於「入所後家人是否訪視」項目之得分
    應計為0分，始屬合理。本院據此重新計算各評分項目之得
    分後，認被告總分為58分，並未達於前揭評分說明手冊所定
    「有繼續施用毒品傾向」之標準即總分在60分（含）以上之
    情形。雲林勒戒所未注意此節，即在評估標準紀錄表中關於
    「社會穩定度」之「入所後家人是否訪視」項目勾選為「無
    （5分）」，致使被告之總分達63分，而遭判定其有繼續施
    用毒品之傾向，顯有瑕疵。檢察官憑此評估結果聲請強制戒
    治，經原審裁定准許，以及本院111年度毒抗字第487號裁定
    駁回被告抗告而予維持，均非允洽，基於保障人權與公共利
    益均衡維護之原則，自應由本院依據既有資料重新評估被告
    有無繼續施用毒品之傾向。則本案評估標準紀錄表中關於「
    社會穩定度」之「入所後家人是否訪視」項目勾選為「無」
    而加計5分，容屬有誤，經予扣除後，本案評分表之總分僅5
    8分，依此未達60分之評分結果判斷，被告並無繼續施用毒
    品之傾向，而未達應施以強制戒治之標準，故被告提起抗告
    主張有無繼續施用毒品傾向證明書及評估標準紀錄表之評分
    有誤等語，應屬有據。
五、綜上，原審依檢察官之聲請，裁定令被告入戒治處所施以強
    制戒治，尚有違誤。被告提起抗告指摘原審裁定不當，為有
    理由，原裁定自無可維持，應由本院予以撤銷。又因本件檢
    察官聲請之瑕疵已無從補正，為免發回原審重新裁定徒增司
    法資源之浪費，由本院自為裁定駁回檢察官之聲請。
據上論斷，依刑事訴訟法第413條，毒品危害防制條例第20條之1
第4項中段之規定，裁定如主文。　
中　　華　　民　　國　　111 　年　　11　　月　　28　　日
　　　　　　刑事第三庭　審判長法　官　楊　真　明
　　　　　　　　　　　　　　　法　官　李　明　鴻
　　　　　　　　　　　　　　　法　官　楊　欣　怡
以上正本證明與原本無異。
不得再抗告。

　　　　　　　　　　　　　　　書記官　胡　美　娟

中　　華　　民　　國　　111 　年　　11　　月　　28　　日